【裁判字號】    90,易,454
【裁判日期】    900713
【裁判案由】    竊盜等
【裁判全文】
臺灣臺北地方法院刑事判決                            九十年度易字第四五四號
    公  訴  人  臺灣臺北地方法院檢察署檢察官
    被      告  甲○○
                乙○○
右列被告因竊盜等案件，經檢察官提起公訴（九十年度偵字第一四三０號），本院判
決如左：
    主  文
甲○○共同連續竊盜，累犯，處有期徒刑拾月，扣案如附表編號一、二所示之物均沒
收。
乙○○行使變造汽車駕駛執照，足以生損害於公眾及他人，累犯，處有期徒刑參月，
如易科罰金，以參佰元折算壹日，扣案如附表編號三所示之物沒收；又共同竊盜，累
犯，處有期徒刑陸月，如易科罰金，以參佰元折算壹日，扣案如附表編號一所示之物
沒收。應執行有期徒刑捌月，如易科罰金，以參佰元折算壹日，扣案如附表編號一、
三所示之物均沒收。
    事  實
一、甲○○前曾多次犯竊盜罪，最近一次係於民國八十五年間，經台灣桃園地方法院
    判處有期徒刑八月確定，於八十八年十二月十二日縮刑期滿執行完畢。乙○○則
    於八十六年間因犯傷害罪，經本院判處有期徒刑三月，如易科罰金，以三百元折
    算一日確定，於八十七年二月二十六日易科罰金執行完畢（以上構成累犯）；又
    於八十九年間因違反毒品危害防制條例案件，經本院判處有期徒刑八月，於同年
    九月十三日經台灣高等法院駁回上訴確定。詎均仍不知悔改，乙○○於八十九年
    十月間，在台北市○○街附近拾獲丙○○遺失之汽車駕照乙枚後，為掩飾其身分
    以逃避前揭違反毒品危害防制條例有期徒刑八月之執行，竟意圖為自己不法之所
    有，將該駕駛執照侵占入己，旋即在台北市○○街三０巷一二號三樓住處將該駕
    照上丙○○之照片撕下，換貼自己之照片一張而予以變造，足以生損害於監理機
    關對汽車駕駛執照管理之正確性及丙○○。乙○○與甲○○共同基於意圖為自己
    不法所有之犯意聯絡，於九十年一月一日上午六時許，由乙○○駕駛車號ＤＭ─
    四四一九號自小貨車搭載甲○○至台北市○○○路○段（起訴書誤載為二段）八
    十號前，由甲○○持其所有之鑰匙兩把沿路開啟路旁之停車收費器（編號０Ａ０
    一─０Ａ一五）共約十五個，接續竊取該收費器內之硬幣共計新台幣（下同）一
    萬零四十元，乙○○則在車上負責把風，得手後二人欲駕車離去時，適有台北市
    政府警察局中正第一分局巡邏警員，見二人行跡可疑而盤查，當場起獲上開贓款
    及如附表編號一所示甲○○所有供犯罪所用之鑰匙二把，乙○○為免警方查知其
    真實身分，竟向警員出示上開變造之駕駛執照謊稱為丙○○而行使之，惟經警識
    破而查獲上情，並扣得前揭變造之駕駛執照一張。甲○○為警移送檢察官偵辦，
    經檢察官諭知限制住居飭回後，仍不知悔悟，復承上意圖為自己不法所有之概括
    犯意，於九十年一月二十三日凌晨一時三十分許，在台北市○○區○○路四段附
    近，以其所有之鑰匙、筷子各一支，沿路開啟該路段路旁之停車收費器三個，接
    續竊取該收費器內之硬幣共計一千九百四十元，得手後據為己有，嗣為巡邏員警
    當場查獲，並扣得如附表編號二所示其所有供犯罪所用之鑰匙及筷子一支。
二、案經台北市政府警察局中正第一分局報告台灣台北地方法院檢察署檢察官偵查起
    訴。
    理  由
一、右揭犯罪事實，業據被告甲○○及乙○○坦承不諱，核與被害人丙○○指述之情
    節大致相符，復有贓物認領保管收據一紙附卷可稽，及變造之上開駕駛執照、如
    附表編號一、二所示之物扣案可資佐證，本件事證明確，其二人之犯行均堪認定
    。
二、被告乙○○拾獲被害人丙○○遺失之汽車駕駛執照後，侵占入己，復以自己之照
    片換貼於該駕照上，並持之向警員行使，自足以損害丙○○及監理機關對汽車駕
    駛執照管理之正確性，核其此部分犯行係犯刑法第三百三十七條之侵占遺失物罪
    、同法第二百十六條、第二百十二條之行使變造特種文書罪；被告乙○○變造駕
    駛執照後進而行使，變造之低度行為應行使之高度行為所吸收，不另論罪；又其
    供承撿拾他人遺失駕照之目的是要予以變造以掩視身分，是其所犯侵占遺失物罪
    與行使變造特種文書罪間，有方法目的之牽連關係，應從一重之行使變造特種文
    書罪處斷，公訴人認其所犯上開二罪應分論併罰，容有誤會。另其與甲○○於九
    十年一月一日共同竊取停車收費器內之硬幣，及被告甲○○再於同年一月二十三
    日竊取停車收費器內硬幣之犯行，均係犯刑法第三百二十條第一項之竊盜罪。被
    告二人共同於前揭時地先後竊取十五個停車收費器內之硬幣，及被告甲○○於九
    十年一月二十三日先後竊取三個停車收費器內硬幣之犯行，均時間、空間完全緊
    密相接，顯屬單一之犯意決定，一行為之接續進行，各僅成立一罪。被告二人就
    上開九十年一月一日之竊盜犯行，有犯意之聯絡及行為分擔，為共同正犯。被告
    乙○○所犯行使變造特種文書罪與竊盜罪，犯意各別，罪名不同，應予分論併罰
    。被告甲○○先後二次竊盜犯行，時間緊接，方法相同，觸犯構成要件相同之罪
    ，顯係基於概括犯意為之，為連續犯，應依刑法第五十六條之規定，以一罪論，
    並加重其刑。被告甲○○於九十年一月二十三日之竊盜犯行，雖未據公訴人起訴
    ，惟該部分事實與公訴人起訴其竊盜之犯罪事實有連續犯裁判上一罪之關係，應
    為起訴效力所及，本院自應併予審究。被告二人有如事實欄所示之前科，有台灣
    高等法院檢察署刑案紀錄簡覆表在卷可按，其二人均於五年以內再犯本件最重本
    刑為有期徒刑以上之罪，均為累犯，均應依刑法第四十七條之規定加重期刑，被
    告甲○○並應遞加重其刑。又被告乙○○行為後，刑法第四十一條已於九十年一
    月四日修正，於九十年一月十日公布，並自同年一月十二日起生效，修正後刑法
    第四十一條：「犯最重本刑為五年以下有期徒刑以下之罪，而受六個月以下有期
    徒刑或拘役之宣告，因身體、教育、職業、家庭之關係或其他正當事由，執行顯
    有困難者，得以一元以上三元以下折算一日，易科罰金」。「併合處罰之數罪，
    均有前項情形，其應執行之刑逾六月者，亦同」之規定，較之修正前之刑法第四
    十一條以「犯最重本刑為三年以下有期徒刑以下之刑之罪，而受六月以下有期徒
    刑或拘役之宣告」，始得易科罰金之規定，以修正後刑法第四十一條之規定有利
    於被告，被告乙○○行為時雖在刑法第四十一條修正生效前，惟依刑法第二條第
    一項前段規定，仍應適用裁判時即修正後之刑法第四十一條規定。爰審酌被告二
    人之犯罪動機、目的、手段、所生危害非鉅、犯後均坦承犯行及被告甲○○前曾
    多次犯竊盜罪，仍不知悔改而再犯等一切情狀，分別量處如主文所示之刑，被告
    乙○○之部分，定其應執行之刑，並諭知易科罰金之折算標準。另扣案如附表編
    號一至編號三所示之物，分別為被告甲○○及被告乙○○所有供犯罪所用之物，
    業據被告供明在卷，爰依刑法第三十八條第一項第二款併予宣告沒收。至九十年
    一月二十三日扣案之螺絲起子一把，雖係被告甲○○所有，惟其陳明本件犯行係
    以鑰匙及筷子開啟收費器，螺絲子起子非供犯罪及預備犯罪所用之物，亦非違禁
    物，爰不為沒收之諭知。
據上論斷，應依刑事訴訟法第二百九十九條第一項前段、刑法第二條第一項前段、第
二十八條、第五十六條、第三百二十條第一項、第三百三十七條、第二百十六條、第
二百十二條、第五十五條、第四十七條、第五十一條第五款、第四十一條第一項、第
二項、第三十八條第一項第二款、罰金罰鍰提高標準條例第一項前段、第二項，判決
如主文。
本案經檢察官林秀濤到庭執行職務
中      華      民      國      九十      年      七    月      十三    日
                           臺灣臺北地方法院刑事第八庭
                                   審判長法  官  王  淑  滿
                                         法  官  胡  宏  文
                                         法  官  李  宜  娟
右正本證明與原本無異。
如不服本判決，應於判決送達後十日內向本院提出上訴狀 (應附繕本) ，上訴於臺灣
高等法院。
                                         書記官  蘇  秋  
中      華      民      國      九十      年      七    月      十三    日
附表：
編號一：甲○○所有之鑰匙二把
編號二：甲○○所有之鑰匙一把及筷子一支
編號三：黏貼在「丙○○」汽車駕駛執照上之「乙○○」之照片壹張。
附錄本案論罪科刑法條：
刑法第三百二十條第一項：
一意圖為自己或第三人不法之所有，而竊取他人之動產者，為竊盜罪，處五年以下有
  期徒刑、拘役或五百元以下罰金。
刑法第三百三十七條：
意圖為自己或第三人不法之所有，而侵占遺失物、漂流物或其他離本人所持有之物者
，處五百元以下罰金。
刑法第三百十六條：
醫師、藥師、藥商、助產士、宗教師、律師、辯護人、公證人、會計師或其業務上佐
理人，或曾任此等職務之人，無故洩漏因業務知悉或持有之他人秘密者，處一年以下
有期徒刑、拘役或五百元以下罰金。
刑法第二百十二條：
偽造、變造護照、旅券、免許證、特許證及關於品行、能力、服務或其他相類之證書
、介紹書，足以生損害於公眾或他人者，處一年以下有期徒刑、拘役或三百元以下罰
金。


司法院資訊處製作；財團法人民間司法改革基金會備份。
